【裁判字號】    90,訴,1175
【裁判日期】    900730
【裁判案由】    誣告
【裁判全文】
臺灣高雄地方法院刑事判決                          九十年度訴字第一一七五號
    公  訴  人  臺灣高雄地方法院檢察署檢察官
    被      告  丁○○
右列被告因誣告案件，經檢察官提起公訴（八十九年度偵字第二七六八三號），本院
判決如左：
    主  文
丁○○意圖他人受刑事處分，向該管公務員誣告，處有期徒刑肆月。
    事  實
一、丁○○明知其所持有以乙○○、陳秋梅名義簽發，票面金額新台幣（下同）七萬
    五千元、發票日民國八十七年十月十五日之本票一紙（該紙本票係乙○○於八十
    七十月間，至台中市南屯區某一地下錢莊為借得二萬元款項所簽發），係一不知
    名之人至高雄市○○○路四九五號八樓其所經營之花中花酒店消費時，因攜帶之
    現金不足，乃交付該紙本票用以抵帳而取得，並非乙○○與其母陳秋梅為向丁○
    ○借得款項所交付，竟因該本票到期後未獲兌現，遂於八十九年一月五日上午九
    時二十五分許，向臺灣高雄地方法院檢察署提出告訴狀，誣指乙○○夥同陳秋梅
    持該本票至丁○○住處向其施詐借款七萬五千元之人，意圖使乙○○受刑事處分
    ，及為求其債權得以獲償。嗣乙○○到案之後，否認有向丁○○借款，並供出偽
    簽陳秋梅為共同發票人向地下錢莊借款等節，始查悉上情。
二、案經臺灣台中地方法院檢察署檢察官自動檢舉後呈請臺灣高等法檢察署核轉臺灣
    高雄地方法院檢察署檢察官偵查起訴。
    理  由
一、訊據被告丁○○固坦承於右揭時、地對乙○○提出詐欺罪之告訴，惟否認有何誣
    告罪嫌，辯稱：該本票是客人消費後交付的，後來未兌現所以交付助理繕寫狀紙
    後交伊蓋章捺指印，因將乙○○誤為另一客人張有毅，當時只看金額及姓名後即
    蓋章捺指印，沒有詳看內容，不是故意誣告云云。惟查，上開本票係乙○○於前
    揭時地偽簽陳秋梅為共同發票人持向台中市某一地下錢莊借款而交付等情，已據
    證人乙○○於偵查中及本院審理時指訴綦詳，核與證人陳秋梅於臺灣臺中地方法
    院檢察署檢察官偵查中證稱未曾在該紙本票上簽名為共同發票人，也未曾持以向
    他人借錢等語相符，並經證人丙○○於偵查中證述：伊在花中花酒店當少爺，有
    一天有幾位客人來消費，後來因現金不夠，所以由經理收票等語，證人甲○○於
    偵查中及本院審理時證陳：是客人消費後，沒有錢給後所交付，沒有看過乙○○
    來店裡消費過，當時被告一次拿出十幾張本票，囑託我們寫告訴狀，告訴狀分二
    種，一種是私人借錢，一種是酒店消費，若是酒店消費則本票上會有帳單釘在上
    面，若是私人借錢就沒有，之前被告就是如此告訴我們的，狀紙也是被告之前就
    擬好的例稿，我們寫好就拿給被告簽名再遞狀紙等語明確；而被告前向臺灣高雄
    地方法院檢察署具狀告訴乙○○涉犯詐欺罪嫌，亦經受理移轉偵辦之臺灣臺中該
    署檢察官於八十九年十月二十六以八十九年度偵字第一六四四一號為不起訴處分
    確定等情，有被告丁○○具名之告訴狀及不起訴處分書各一份在卷可憑。被告雖
    仍以前揭情詞置辯，然被告既自承該紙本票係他人至店內消費後為抵償消費款項
    而交付（偵查卷九十年一月五日訊問筆錄），則當知乙○○並未至其店內消費過
    ，依此自無從依前開被告所擬之私人借款及酒店消費之告訴狀例稿為訴追表示之
    可能，是被告以乙○○、陳秋梅以該紙本票向其施詐借錢而提出詐欺告訴，即有
    悖於事實；而與刑法誣告罪之構成要件相當，致可能且事實上誤使國家動用司法
    程序追緝乙○○，並意圖使乙○○受刑事詐欺罪之處分至為灼然；又縱認張有毅
    為支付消費欠款二萬餘元而簽發之本票未獲兌現屬實，且有張有毅簽發之面額二
    萬七千六百元本票一紙在卷可參，然被告既知張有毅之欠款僅係二萬元餘元，且
    供陳於蓋章捺指印時有查看姓名及金額等語在卷，則縱被告將乙○○誤認為張有
    毅為真，衡情亦應就二者欠款之額度明顯差距乙情有所懷疑，豈有仍交付助理提
    出告訴，而未再查看告訴狀內容是否確係就張有毅所消費二萬餘元欠款為告訴之
    理。綜上，被告所辯，顯屬卸責之遁詞，要無足採信，本件事證明確，被告犯行
    堪以認定。
三、核被告所為，係犯刑法第一百六十九條第一項之誣告罪。爰審酌被告僅因債權未
    獲清償，即無端誣指他人犯罪，所為非是，本不宜輕縱，惟念其坦承部分犯行，
    態度尚稱良好，且被害人乙○○於本院審理時亦表示原諒之意等一切情狀，量處
    如主文所示之刑，以示懲儆。
據上論斷，應依刑事訴訟法第二百九十九條第一項前段，刑法第一百六十九條第一項
，判決如主文。
中      華      民      國      九十     年      七      月    三十     日
                                  臺灣高雄地方法院刑事第三庭
        法    官  柯彩燕
右正本證明與原本無異。
如不服本判決，應於判決送達後十日內，向本院提出上訴狀。
                                書記官    楊真芬
中    華    民    國      九十      年      七      月      三十一      日


司法院資訊處製作；財團法人民間司法改革基金會備份。
